【裁判字號】    89,判,1698
【裁判日期】    890526
【裁判案由】    綜合所得稅
【裁判全文】
行  政  法  院  判  決                          八十九年度判字第一六九八號
    原      告  甲○○
    被      告  財政部臺北市國稅局
右當事人間因綜合所得稅事件，原告不服行政院中華民國八十八年四月八日台八十八
訴字第一三八六七號再訴願決定，提起行政訴訟，本院判決如左︰
    主  文
再訴願決定、訴願決定及原處分均撤銷。
    事  實
緣原告係執業律師，為昭明法律事務所負責人，辦理民國（下同）八十二年度綜合所
得稅結算申報，列報執行業務收入新台幣（下同）七、二六○、五○○元，執行業務
費用五、九○二、○九九元，執行業務所得一、三五八、四○一元。被告核定執行業
務所得為二、六五九、四○二元，併計核定綜合所得總額為二、九一三、一三一元，
淨額二、三一四、○四八元，補徵稅額三三六、七五九元。原告不服，申請復查，未
獲變更，提起訴願、再訴願，均遭決定駁回，乃提起行政訴訟。茲摘兩造訴辯意旨
於次：
原告起訴意旨略稱︰本件被告暨訴願、再訴願機關未准原告變更及駁回訴願、再訴願
，無非係以「保險費、文具費、郵電費、交通費、修繕費、交際費、伙食費及其他費
用部分，或無憑證、或憑證不符、或憑證未書抬頭、或無印領清冊者計一、三○一、
○○一元，與行為時執行業務所得查核辦法第九條前段、第十七條第一項及第二十條
之一規定不符」云云，為其主要論據，惟查原告業已另向相關單位及人員申請並取得
部分憑證及伙食簽收單，且綜觀被告之認定，亦顯有未當，茲謹分述理由如后：一補
呈憑證部分：(一)查原告支出之勞工保險費二一二、八九○元、伙食費一五七、五○○
元、水費二、三四九元、公會費及事業費九八、○○○元部分，業經取得相關單位及
人員所出具之憑證（保險費，詳原證二；伙食簽收單，詳原證三；水費，詳原證四；
公會費及事業費，詳原證五），以上費用共計四七○、七三九元，原告既已申請取得
相關憑證，故應准原告列為執行業務費用，方屬合理。(二)原告於七十八年四月六日購
入VOLVO汽車740GLE 乙部，引擎號碼ＹＶ0000000（0000000）牌照號
碼（原0000000  新ＢＨ七五六九）購入地址登記為原告當時之戶籍地台北市
○○○路三段二一七巷三弄十二之一號（詳購車發票、汽車保險保險費收據、汽車保
險證及昭明法律事務所財產目錄清冊，如原證六－九），與當年度申報綜合所得稅地
址同，原告因不熟悉報稅規則，致未申報為事務所財產，亦未辦攤提，惟該車確屬原
告辦公室使用。故被告應准原告認列並分五年（即七十八、七十九、八十、八十一、
八十二年）攤提。又該車之燃料費、修繕費、停車費、過路費、汽車檢驗費、拖吊費
、洗車費等相關費用亦應准予認列，方符法制。二、次查原告辦理訴訟案件，開庭必
須往返法院，故倘每案以三趟，每趟（即原告事務所至台灣台北地方法院）以一五○
元計算，則原告每案需另支出四五○元之旅費，是上揭費用，應得列為原告之執行業
務費用。三、又原告申報八十二年度綜合所得稅法，即已提供當時執行業務所得損益
計算表及執行業務收入明細表供查，惟被告並未就該等資料核實認定，且原告律師事
務所當年度薪資支出高達四、三三五、九九○元，有薪資扣繳憑單可稽，另為維持事
務所業務運做而列報之保險費、文具費、郵電費、交通費、修繕費、交際費、伙食費
及其他費用等達一、五六六、一○九元，是原告據實申報執行業務所得一、三五八、
四○一元，並無違誤，且已依被告之指示提示各種有關證明所得額之帳證供查，縱部
分費用憑證因時間久遠，致有所缺漏，惟被告應依執行業務所得查核辦法第八條規定
，計算其執行業務所得，而非不得認列，況原告業已補呈部分憑證及說明，故被告之
認定，顯有未合。四、綜上所述，被告認事用法實有違誤。為此，懇祈鈞院憫察全情
，依實質課稅原則，就原告所提示之帳證資料予以調查核實認足，賜准判決撤銷原處
分及一再訴願決定，以維權益等語。
被告答辯意旨略謂︰一、按「執行業務所得：凡執行業務者之業務或演技收入，減除
業務所房租或折舊、業務上使用器材設備之折舊及修理費，或收取代價提供顧客使用
之藥品、材料等之成本、業務上雇用人員之薪資、執行業務之旅費及其他直接必要費
用後之餘額為所得額。」、「執行業務者至少應設置日記帳一種，詳細記載其業務收
支項目；帳簿使用前，並應送主管稽徵機關登記驗印。業務支出，應取得確實憑證。
憑證及帳冊最少應保存五年。」分別為所得稅法第十四條第一項第二類第二款及第三
款所明定。二、被告原核定依據昭明法律事務所提供之帳簿、憑證查核後，核定收入
總額為七、二六○、五○○元，費用總額為四、六○一、○九八元，全年所得額為二
、六五九、四○二元。三、原告八十二年度綜合所得稅結算申報，於八十四年五月二
十三日出具同意書同意書面審核，被告原按純益率百分之四十，核定其執行業務費用
為四、三五六、三○○元，執行業務所得為二、九○四、二○○元。嗣因原告提示帳
證申請復查，被告乃依更正程序辦理並查帳核定其執行業務費用為四、六○一、○九
八元，執行業務所得為二、六五九、四○二元，發單補徵其綜合所得稅三三六、七五
九元，限繳期限為八十六年八月二十五日，原告未繳納稅款，於同年九月二十二日申
請復查，凡此有同意書、稽核報告書、綜合所得稅額核定繳款書等資料附卷可稽，所
訴被告按純益率百分之四十核定其所得乙節，並非實情。又原告八十二年度之帳簿憑
證，僅有宜蘭所日記帳乙本、傳票乙冊，及薪資支出明細表乙紙，該帳證經被告審核
結果，原告本年度列報之執行業務收入及薪資支出，均全數依其申報數核定，至保險
費、文具費、郵電費、交通費、修繕費、交際費、伙食費及其他費用部分，或無憑證
、或憑證不符、或憑證未書抬頭、或無印領清冊者計一、三○一、○○一元，與行為
時執行業務所得查核辦法第九條前段、第十七條第一項及第二十條之一規定不符等情
，有被告卷附之審查報告可稽，被告就各該費用核實認列，固無不合。惟本案原告補
提示部分費用憑證，如勞工保險局掣發之繳費證明書，及台北自來水事業處製發之水
費繳納證明單等，主張追認該等費用等情，經查其主張尚屬可採，是本件有重行審酌
之必要，請予撤銷重核。綜上論述：其行政訴訟部分有理由，請予撤銷重核等語。
    理  由
查原告係執行業務律師，為昭明法律事務所負責人，八十二年度綜合所得稅結算申報
，列報執行業務收入為七、二六○、五○○元，執行業務費用五、九○二、○九九元
，執行業務所得一、三五八、四○一元。被告初查依原告提示之帳簿核定其執行業務
費用為四、六○一、○九八元，執行業務所得為二、六五九、四○二元，併計核定綜
合所得總額為二、九一三、一三一元，淨額二、三一四、○四八元，補徵稅額三三六
、七五九元，復查決定以原告主張之有關費用，未提相關資料供核等由，駁回其復查
之申請，固非無據。惟查原告業經補提部分費用憑證，如勞工保險局製發之繳費證明
書，台北自來水事業處製發之水費繳納證明單等等。被告答辯意旨認其主張尚屬可採
，請求本院撤銷以便重核。其他證據亦均在，被告未及審認，亦有重行審核之必要
。依上所述，本件被告核定之費用，與卷附證據不符，一再訴願決定，未為糾正，均
屬違誤。原告起訴意旨，求為撤銷，為有理由，應由本院將一再訴願決定及原處分均
予撤銷，由被告另為適法之處分，以昭折服。
據上論結，本件原告之訴為有理由，爰依行政訴訟法第二十六條前段，判決如主文。
中    華    民    國     八十九      年      五      月     二十六      日
                    行 政 法 院 第 四 庭
                                審 判 長 評  事      吳  錦  龍
                                         評  事      沈  水  元
                                         評  事      吳  明  鴻
                                         評  事      尤  三  謀
                                         評  事      陳  光  秀
右  正  本  證  明  與  原  本  無  異
                                         法院書記官  彭  秀  玲
中    華    民    國     八十九      年      五      月     二十六      日


司法院資訊處製作；財團法人民間司法改革基金會備份。
